【裁判字號】    89,易,41
【裁判日期】    890919
【裁判案由】    詐欺等
【裁判全文】
臺灣臺北地方法院刑事判決                            八十九年度易字第四一號
    公  訴  人  臺灣臺北地方法院檢察署檢察官
    被      告  乙○○
右列被告因詐欺等案件，經檢察官提起公訴（八十八年度偵字第一三五四五號），本
院判決如左：
    主  文
乙○○無罪。
    理  由
一、公訴意旨略以：被告乙○○與告訴人丁○○原為同居男女朋友關係，二人於民國
    八十六年間分手。嗣於八十七年九月間，被告邀約告訴人至台北市○○○路與錦
    州街口附近之咖啡店內見面，其竟基於意圖為自己不法所有之概括犯意，趁告訴
    人不注意之際，竊取告訴人所有置放於皮包內之彰化銀行存摺及提款卡，又於八
    十八年二月間，基於同一概括犯意，在不詳地點竊取告訴人所有之呼叫器一只。
    被告竊取上開存摺及提款卡得手後，復利用該帳戶供人匯款以利自己提領，並基
    於意圖為自己不法所有之概括犯意，分別於八十七年十二月卅一日、八十八年二
    月十九日及八十八年二月廿四日，以冒用密碼之不正方法，由位於高雄之自動提
    款機內提取告訴人所有存放於該帳戶內之款項新台幣（下同）一千元、三萬元及
    二萬元，共計詐領得五萬一千元，嗣於八十八年四月間，告訴人接獲姓名年籍不
    詳之女子以電話稱曾匯款入告訴人上開帳戶內而遭被告領取，被告並留下前揭告
    訴人所有之呼叫器號碼，告訴人始察覺上情，因認被告涉犯刑法第三百二十條第
    一項之竊盜罪及同法第三百三十九條之二之詐欺取財罪嫌云云。
二、公訴人認被告乙○○涉有右開罪嫌，無非係以告訴人丁○○之指訴、證人即告訴
    人之子甲○○之證詞，以及前揭帳戶之收支明細表為證，參酌雙方既於八十六年
    間分手，告訴人應無再將帳戶借予被告使用或為被告申請呼叫器之理，其為主要
    論據。訊據被告固不諱言持有上開存摺、提款卡及呼叫器，並以提款卡連續多次
    提領現金各情，惟堅詞否認有何竊盜、詐欺犯行，辯稱：伊徵得告訴人同意借名
    至銀行辦理開戶，存摺及提款卡皆為告訴人所交付，開戶時存入之一千元為伊所
    有，另該帳戶內之五萬元係甲○○所匯入之借款，並非不法取得，至於呼叫器本
    係伊所有並使用，嗣雙方會同以告訴人名義另行申辦門號，並更換原有之呼叫器
    門號繼續使用，並非竊得等語。
三、按犯罪事實應依證據認定之，無證據不得推定其犯罪事實。又不能證明被告犯罪
    者，應諭知無罪之判決，刑事訴訟法第一百五十四條、第三百零一條第一項分別
    定有明文。復按事實之認定應憑證據，如未能發現相當證據，或證據不足以證明
    ，自不能以推測或擬制之方法，為裁判基礎（最高法院四十年臺上字第八六號判
    例參照）。而告訴人之告訴，本以使被告受刑事訴追為目的，故其陳述是否與事
    實相符，自應調查其他證據，以資審認，苟其所為攻擊之詞，尚有瑕疵，則在此
    瑕疵未予究明以前，即不能遽採為斷罪之基礎（最高法院六十九年臺上字第一五
    三一號判例參照）。另按認定犯罪事實，所憑之證據，雖不以直接證據為限，間
    接證據亦包括在內，然無論直接或間接證據，其為訴訟上之證明，須於通當一般
    之人均不致於有所懷疑，而得確信其為真實之程度者，始得據之為有罪之認定，
    倘其證明尚未達到此一程度，而有合理性懷疑之存在時，即無從為有罪之認定，
    此亦有最高法院七十六年臺上字第四九八六號判例可資參照。
四、經查：
（一）被告范炳生與告訴人丁○○原係男女朋友，雙方於八十七年七月十七日至彰化
      銀行中山北路分行以告訴人名義開設活期存款帳戶，並由被告代為填寫開戶申
      請資料等情，為雙方所不爭執，併有彰化銀行中山北路分行八十八年九月三日
      彰化路字第五四０號函附開戶資料影本可稽，經本院查閱上開帳戶內資金往來
      情形，除開戶時存入之一千元及甲○○於八十八年二月份先後匯入三萬元、二
      萬元之二筆資金，究竟誰屬，為雙方所爭執外，其餘各筆資金均係匯款人依被
      告指示匯入上開帳戶，確屬被告所有，而與告訴人無關，亦據被告供明在卷，
      且為告訴人所不否認，並經證人即匯款人張雅雯（以丙○○名義匯入）、戊○○於本院審理時證述屬實（見本院八十九年五月十六日訊問筆錄），復有該分
      行八十九年三月廿二日彰北路字第七六七號函附跨行入戶電匯轉帳收入傳票可
      佐，依該分行提供告訴人上開帳戶存提明細觀之，甲○○匯入之資金，先於八
      十八年二月九日匯入，嗣於同年月十九日由被告提領，另八十八年二月廿四日
      匯入之三萬元，更於同日即由被告跨行悉數提領（附加跨行手續費七元），若
      非雙方事前約定，被告豈會知悉甲○○匯款乙事，又如此湊巧於同日甲○○匯
      款後旋即提領。
（二）據告訴人於偵查中供稱：「因為方便，為幫孩子存錢，才開設彰化銀行戶頭」
      等語（見偵查卷第六五頁），惟經本院調閱上開帳戶內資金往來，除上述甲○○於八十八年二月份所匯入之二筆資金外，並無其他甲○○匯款紀錄，業如前
      述，另經本院調閱告訴人設於台北市第一信用合作社（下稱台北一信）之活期
      存款帳戶，資金往來頻繁，項目包含提款機提領、電匯、股利、繳交電話費、
      退稅、放款、轉帳及定存等，甲○○更於八十八年二月五日及八日，各匯款二
      十五萬元及五萬三千元，有該社八十九年一月七日北市一信字第三號函附存提
      明細可稽，又證人即告訴人之子甲○○於本院審理時證稱：「告訴人之存摺均
      由伊代為保管，每月按時將錢存入帳戶，如告訴人需要，再由伊提領交給告訴
      人」等語（見本院八十九年五月十六日訊問筆錄），是依告訴人及證人甲○○
      之供述，告訴人之生活所需，應係由甲○○先行匯入銀行帳戶，再代為領取交
      付告訴人，惟告訴人平時所用之存摺既由甲○○保管，何以獨漏上開彰化銀行
      存摺未予保管，況甲○○既然為告訴人處理帳戶事宜，並按月給付告訴人生活
      費，並非毫無匯款經驗，告訴人之存摺既非在其保管中，如以匯款方式提供告
      訴人生活費，為何匯款後未曾向告訴人確認款項是否已匯入指定帳戶，卻遲至
      八十八年四月後，告訴人接獲不明電話，始察覺存摺及提款卡遭竊，且甲○○
      曾多次將款項匯入告訴人設於台北一信上開帳戶，八十八年二月份尚且先後將
      二十五萬元及五萬三千元匯入上述帳戶，足徵甲○○多係利用上開台北一信帳
      戶匯款給告訴人，除上述二次匯款外，甲○○既然從未利用告訴人在彰化銀行
      開設之帳戶進行匯款，參以甲○○並不諱言曾多次借款予被告，金額累計達一
      百六十萬元左右（見本院上開訊問筆錄），該二筆資金是否確屬甲○○提供告
      訴人之生活費，而非借款，並非無疑，縱使告訴人不識字屬實，但從上開告訴
      人在台北一信帳戶往來明細觀之，亦絕非毫無社會經驗者，既然自承至彰化銀
      行中山北路分行開戶目的係為幫忙孩子存錢，並向銀行申辦提款卡，又怎會連
      提款卡密碼均不知悉，凡此俱見告訴人指訴諸多不合常情，證人甲○○所為供
      述亦無非附和之詞，均難採信。故被告所辯上述存摺及提款卡均為告訴人交付
      ，而甲○○存入告訴人設於彰化銀行中山北路分行帳戶內資金，係屬借款等情
      ，應非子虛，被告以告訴人交付之提款卡提領屬於自己之存款，自難謂有何不
      法可言。
（三）再查，告訴人承租之000000000號呼叫器係於八十八年二月六日由被
      告受託將原號碼000000000號更換為此號，嗣於八十八年四月八日辦
      理退租各情，有中華電信股份有限公司臺灣北區電信分公司台北東區營運處八
      十九年四月廿五日北東服字第八九Ｃ０六０００五八號函附申請書可憑，另證
      人即負責代辦之電話行老闆林漢鐘於本院審理時證述：「該呼叫器原係十年前
      為被告所購買，後來被告與告訴人委請伊申請告訴人名義之門號，並將之燒錄
      在被告舊有之呼叫器上」等語存卷（見本院上開訊問筆錄），均核與被告上開
      辯解大致相符，稽之告訴人亦不否認確實與被告委請林漢鐘申辦呼叫器門號（
      同上筆錄），且未提出確切證據證明被告所提有上開門號呼叫器確屬其所有，
      是被告上開所辯，足堪採信。
  綜上，告訴人之告訴既有上述諸多瑕疵，實不能以告訴人不識字為由，遽認其供述
  可採，證人甲○○所為供證亦多有不合情理處，斷難採信，姑不論雙方是否已於八
  十六年間分手，惟被告陪同告訴人辦理銀行開戶、申辦門號之時間，均係在告訴人
  所指述分手後為之，足徵雙方在八十八年二月六日申辦呼叫器門號前，關係仍然密
  切，依據卷存證據資料，公訴人所指被告涉犯竊盜、詐欺等犯行，其為訴訟上之證
  明，尚未達到通常一般之人均不致於有所懷疑，而得確信其為真實之程度，並使本
  院有前述合理性懷疑之存在。此外，復查無其他積極證據足認被告有何竊盜、詐欺
  犯行，不能證明被告犯罪，揆諸首揭說明，應依法諭知無罪之判決。
據上論斷，應依刑事訴訟法第三百零一條第一項前段，判決如主文。
本案經檢察官王怡菁到庭執行職務
中      華      民      國    八十九    年      九      月      十九    日
                                      臺灣臺北地方法院刑事第八庭
                                          法  官  胡宏文
右正本證明與原本無異。
如不服本判決，應於判決送達後十日內，向本院提出上訴狀。
                                          書記官  魏大年
中      華      民      國    八十九    年      九      月      二十六  日


司法院資訊處製作；財團法人民間司法改革基金會備份。
